臺灣新竹地方法院行政訴訟判決　
109年度交字第92號
原      告  李正強  
被      告  交通部公路總局新竹區監理所
上列當事人間交通裁決事件，原告不服被告民國109年05月07日
竹監新四字第51-E00000000號裁決，提起行政訴訟，本院判決如
下：
    主  文
原告之訴駁回。
訴訟費用新臺幣參佰元由原告負擔。
    事實及理由
壹、程序事項：
　　本件原告不服被告所為道路交通管理處罰條例第8條之裁決
    而提起撤銷訴訟，依行政訴訟法第237條之1，應適用交通裁
    決事件訴訟程序。本件因卷證資料已經明確，本院依同法第
    237條之7規定，不經言詞辯論，逕行裁判，合先敘明。
貳、實體方面：　　
一、事實概要：
    原告駕駛4222-MY號車（下稱系爭車輛），於民國109年03月
    09日16時27分許，行經新竹市食品路與綠水路口，由食品路
    往博愛街口方向，經新竹市警察局第二分局東門派出所員警
    當場攔停舉發「駕車行經有燈光號誌管制之交岔路口闖紅燈
    」之交通違規，並當場填掣第E00000000號舉發違反道路交
    通管理事件通知單（下稱系爭舉發違規通知單）。原告不服
    舉發，提出陳述，經舉發機關函復違規屬實，被告依據道交
    條例第53條第1項、第63條第1項規定，開立本件裁決書，裁
    處原告「罰鍰新臺幣2700元整，並記違規點數3點」之處分
    （下稱原處分）。原告不服，遂提起本件行政訴訟。
二、原告主張：
    原告下午4點25分左右，係附近新竹高商學生們下課蜂擁時
    間，致食品路與綠水街與博愛街呈打結狀態，開車於食品路
    上形成(走走停停)狀態。本人，見綠燈，即前進。奈何路況
    擁塞(又，綠燈轉黃燈僅5秒，就變紅燈)。警員說我闖紅燈(
    以其個人主觀目視判定)，我說我已73歲，動作畢竟無法向
    年輕手腳伶俐、敏捷，如此判我「闖紅燈」未免過分！從我
    開車40年的資料，可知我是十分守法的駕駛人…等語。並聲
    明：原處分撤銷。
三、被告則答辯以：
（一）本案經新竹市警察局第二分局於109年04月29日以竹市警
      二分五字第1090010232號函復：…二、經查本案為執勤員
      警於違規單所載時、地，目視發現旨揭車輛行駛於道路時
      在面對號誌顯示為圓形紅燈時，逕行超越停止線後穿越路
      口闖紅燈直行，遂予以當場攔查並依現場所發現之違規事
      實舉發在案。三、本案依據執勤員警答辯報告內容之陳述
      ，執勤員警本於職權依前揭所發現之違規事實，當場對違
      規駕駛人攔停，告知違規事實後，爰依違反道路交通管理
      處罰條例第53條第1項規定：「行經有燈光號誌管制之交
      叉路口闖紅燈」予以舉發並無不當…。該函所附舉發員警
      職務報告：…一、職於109年03月09日16時27分發見一名自
      小客4222-MY從食品路與綠水路口往食品路與博愛街口方
      向闖紅燈，違規事實明確，職依規攔停並當場填製告發單
      …等語。
（二）按行政罰法第7條第1項規定：「違反行政法上義務之行為
      非出於故意或過失者，不予處罰。」，按道路交通安全規
      則第94條第3項、第102條第1項第13款規定，汽車行駛時
      ，駕駛人應注意車前狀況，遇有前行或轉彎之車道交通擁
      塞時，應在路口停止線前暫停，不得逕行駛入交岔路口內
      ，避免號誌轉換後，仍未能通過妨礙其他車輛通行等。原
      告明知系爭路口與周遭路段適逢學校放學時間，交通擁塞
      導致車輛走走停停，其更應注意前方號誌與前行是否有空
      間可以停等，如號誌已轉為黃燈，應在路口停止線前暫停
      ，避免進入路口範圍。
（三）警察舉發交通違規行為，並不以照片、錄影為必要之證明
      方法，若強求各種交通違規行為均需以照片、錄影為其裁
      罰依據，事實上殆不可行，蓋諸多違規行為之發生難以預
      期，違規狀態稍縱即逝，如闖紅燈（在未設置闖紅燈自動
      照相儀器之處所）；未戴安全帽之騎士見警攔查，隨即戴
      上安全帽；未繫安全帶之汽車駕駛見警攔查，隨即繫上安
      全帶等情形，根本無法期待此類違規行為均須照相、錄影
      為證，然本件雖無拍攝系爭車輛闖紅燈之行車紀錄器畫面
      ，仍有舉發員警之眼見為憑，舉發警員之證詞亦得為認定
      違規行為之證據。綜上，舉發機關已查復違規屬實，被告
      依法裁處應屬適法，本件原告之訴為無理由等語。並聲明
      ：駁回原告之訴。
四、本件如事實概要欄所述之事實，有系爭舉發違規通知單、新
    竹區監理所交通違規案件陳述單、原處分書、原告汽車駕駛
    人基本資料、車籍資料查詢畫面、舉發機關109年04月29日
    竹市警二分五字第1090010232號函等附卷可稽，堪認為真實
    。兩造之爭點應為：原告於上開時、地，是否確有「駕駛系
    爭車輛行經有燈光號誌管制之交岔路口闖紅燈」之交通違規
    ？原處分是否合法？
五、本院之判斷：
（一）按「行車管制號誌各燈號顯示之意義如左：‧‧‧五、圓形
      紅燈：（一）車輛面對圓形紅燈表示禁止通行，不得超越
      停止線或進入路口。」、「汽車行駛至交岔路口，其行進
      、轉彎，應依下列規定：一、應遵守燈光號誌或交通指揮
      人員之指揮‧‧‧」道路交通標誌標線號誌設置規則第206條
      第1項第5款第1目及道路交通安全規則第102條第1項第1款
      前段分別規定甚明。次按「汽車駕駛人，行經有燈光號誌
      管制之交岔路口闖紅燈者，處新臺幣1,800元以上5,400元
      以下罰鍰。」、「汽車駕駛人有下列各款所列條款之一者
      ，除依原條款處罰鍰外，並予記點：‧‧‧三、有‧‧‧第53條
      ‧‧‧情形之一者，各記違規點數3點。」處罰條例第53條第
      1項、第63條第1項第3款亦分別定有明文。
（二）查，本案違規事實業據本件舉發警員即證人張瑋峻於本院
      訊問時具結證稱：「當時我是在執行交通違規取締，在食
      品路及綠水路口時，當時我在拍照，要回覆長官交代的任
      務，這時我看到食品、綠水的食品路往博愛街的方向是紅
      燈，此時有一輛休旅車就闖紅燈直行往博愛街的方向，因
      為當時我是站在人行道拍照，我執行完任務之後返回車上
      等紅燈，變綠燈時，我看見剛剛闖紅燈的休旅車在前方，
      我便攔停。我是使用車上的擴音器及警笛提示該車靠邊停
      車。但是該車並未靠邊停車，一路直行直到食品、東南街
      口，遇到紅燈時，我下車直接走到該部車輛跟駕駛說麻煩
      路邊停車我才開立罰單。當時因為沒有攜帶錄音器，所以
      我有使用手機來錄影蒐證，蒐證的内容主要是李先生希望
      我不要開闖紅燈，因為很貴，他希望我改開未帶駕照，我
      告訴他說這是依照你的違規事實來開立罰單，不會做不實
      的開單。」、「（問：依據原告的陳述單及書狀，有提到
      本件是轉成黃燈後因為只有三秒，才變成闖紅燈，主要是
      因為他動作沒有辦法像年輕人一般敏捷，有何意見？）當
      時我看號誌已經是紅燈了。我會注意到的原因是因為我發
      現他的車是沒有減速的。」、「（問：當時你在舉發的地
      點，你的前方有任何的遮蔽物或當時的氣候、光線等，或
      導致你判斷上有影響嗎？）當時都非常清楚，視線很明朗
      ，我可以提供當時現場狀況的示意圖。紅色部分是我站的
      位置，箭頭處是原告行進的方向。」(示意圖見本院卷第8
      9頁)、「（問：你看到車身的時候，它是還沒有超過停止
      線，但是號誌已經轉為紅燈？）是。」等語在卷可稽（見
      本院卷110年1月14日調查證據筆錄）。另經本院勘驗證人
      提供蒐證時以手機側錄之內容結果：「在影片中原告有提
      到請原諒我啦，闖紅燈罰很重，可否改開未帶駕照。證人
      員警表示：我們依照什麼違規就開立什麼樣的罰單」（見
      本院卷第81頁），上開勘驗內容與證人所述大致相符。依
      前開證述，本件舉發員警於舉發時地係執行交通違規取締
      之勤務，而目睹原告於系爭地點之燈光號誌仍顯示紅燈時
      ，有闖紅燈之違規行為。以一般執勤巡邏員警之專業訓練
      ，對於該等職務上事項之觀察程度自遠較一般人更為專業
      ，誤判之可能性極低，證人應不致有所誤認；參以現階段
      依法規定員警代表國家依法執行勤務，而實務運作時，員
      警依法執行勤務，原則上均能遵守法律規定，不致違法執
      行，否則將受嚴厲處分，其可信度極高，證人與原告並不
      相識，亦無恩怨，倘非親自見聞原告有上開交通違規情事
      ，實無蓄意虛構違規事實，設詞誣攀原告之理，故證人上
      開證述內容，應堪採信。況且，原告在舉發過程中向現場
      員警求情，希望現場員警不要舉發「闖紅燈」之違規，已
      足使本院推信，當時原告於經過違規路口有闖紅燈之違規
      行為。再者，衡以常情，若原告確信其無闖紅燈之違規行
      為，其遭員警攔查後，立於一般人正常合理反應，應先是
      質疑員警為何攔阻？並向舉發員警據理力爭，然觀諸本件
      原告遭舉法之際之反應係向現場員警求情，由本件被告面
      對取締之反應，亦可推知原告於遭取締之際對於其應有闖
      紅燈之違規行為應有認知，是本件原告既難以建立其他合
      理懷疑而動搖舉發事實之真實性，本院認員警所述情節較
      為可信，被告已盡其舉證責任。
  (三)再者，按人民因違反法律上之義務而應受行政罰之行為，
      法律無特別規定時，雖不以出於故意為必要，仍須以過失
      為其責任條件。但應受行政罰之行為，僅須違反禁止規定
      或作為義務，而不以發生損害或危險為其要件者，推定為
      有過失，於行為人不能舉證證明自己無過失時，即應受處
      罰（參照司法院大法官會議釋字第275 號解釋意旨）。據
      此可知，行政裁罰不以故意行為為限，亦處罰過失行為，
      且如違反禁止規定或作為義務即應受行政罰者，係採取推
      定過失責任。本件原告既因違反處罰條例之禁止規定而應
      受行政罰，則依前揭大法官解釋意旨，乃採推定過失責任
      ，且衡諸禁止闖紅燈規定之規範目的，應係著眼於在駕駛
      車輛之情形下，未遵循燈光號誌管制而闖越紅燈之行為，
      將對於依循該號誌行車之駕駛人或相關用路人的人身安全
      造成相當之威脅，故應予禁止。準此，本件原告並未提出
      任何足以推翻推定其有闖紅燈過失責任之正當事由，僅空
      口表示路況壅塞、動作無法如年輕人手腳伶俐、敏捷，即
      認定自己在其行車方向之號誌為綠燈，通過系爭路口之停
      止線等語，難認有據，不足憑採。
  (四)至本件雖無照相或錄影作為佐證，惟按路口燈號變換迅速
      ，闖紅燈之情形又屬稍縱即逝，倘要求舉發員警必以錄影
      或照相為證，實屬強人所難。再者，警察取締交通違規事
      件，其以科學儀器照相採證者，固然足以據為交通違規事
      實之證明，但針對瞬間動態之交通違規予以「當場舉發」
      或「攔截舉發」者，縱未及以科學儀器照相採證，亦未限
      制或禁止親身見聞違規事實之警員證言之證據能力或證明
      力。從而，本件舉發員警雖對原告違規闖越紅燈之行為，
      雖無立即採證照片為證，惟員警舉發各項道路交通之違規
      ，本不以必須提出採證照片或錄影為限，倘受限於交通違
      規事實發生之即時性、急迫性，而由員警依其親身見聞經
      過，填製通知單舉發駕駛人交通違規事實，亦屬法之所許
      。再依前述之舉發情節以觀，本件值勤員警係在執行巡邏
      勤務中，偶然發現原告闖紅燈之違規行為，並非定點執行
      取締交通違規之勤務，實難強行要求員警提出原告違規過
      程之錄影光碟。而舉發員警雖未及時攝錄原告違規闖越紅
      燈之照片或錄影畫面，仍無從據此推翻本院依前開各項事
      證而認定原告違規闖越紅燈之事實。故原告上開主張，亦
      不足採。本件被告認定原告有「駕車行經有燈光號誌管制
      之交岔路口闖紅燈」之違規，並無違誤。
六、綜上所述，原告違規事證明確，從而，被告依道交條例第53
    條第1 項、第63條第1 項第3 款（原處分漏載第3 款）規定
    ，以原處分對原告裁處罰鍰2,700 元，並記違規點數3 點，
    核無違誤。原告訴請撤銷原處分，為無理由，應予駁回。
七、本件判決基礎已臻明確，兩造其餘攻防方法及訴訟資料經本
    院斟酌後，核與判決結果不生影響，爰不一一詳予論述，併
    此敘明。
八、本件第一審裁判費為300元，應由原告負擔，並確定第一審
    訴訟費用額如主文第2項所示。
九、據上論結，本件原告之訴為無理由，依行政訴訟法第237條
    之7、第237條之8第1項、第98條第1項前段，判決如主文。
中　　華　　民　　國　　110 　年　　3 　　月　　5 　　日
                  行政訴訟庭　法　官　 李毓華
上為正本係照原本作成。
如不服本判決，應於判決送達後20日內，向本院提出上訴狀並表
明上訴理由（原判決所違背之法令及其具體內容或依訴訟資料可
認為原判決有違背法令之具體事實），其未載明上訴理由者，應
於提出上訴後20日內向本院補提理由書（上訴狀及上訴理由書均
須按他造人數附繕本，如未按期補提上訴理由書，則逕予駁回上
訴），並應繳納上訴裁判費新臺幣750元。
中　　華　　民　　國　　110 　年　　3 　　月　　5 　　日
                              書記官   張懿中